臺灣高等法院花蓮分院刑事判決　　　　　　　　　　　九十二年度上訴字第五八號
　　上　訴　人　臺灣花蓮地方法院檢察署檢察官
　　被　　　告　乙○○
　　選任辯護人　曾泰源律師
右上訴人因被告偽造有價證券等案件，不服臺灣花蓮地方法院九十一年度訴字第六一
號中華民國九十一年十二月二十七日第一審判決（起訴案號：臺灣花蓮地方法院檢察
署九十年度偵字第二四二○號），提起上訴，本院判決如左：
    主  文
原判決撤銷。
乙○○共同連續意圖為自己不法之所有，以詐術使人將本人之物交付，處有期徒刑壹
年陸月。
    事  實
一乙○○與自稱「甲○」之不詳姓名成年男子基於犯意之聯絡，於民國（下同）八十
  八年十一月十七日前往台灣中小企業銀行花蓮分行，由該不詳姓名男子以「甲○」
  之名義向該行申請開設00000000000號甲存支票帳戶，申領支票，並自
  八十八年十一月二十五日起，以月租新台幣（以下同）八萬元之代價，向林仁德承
  租花蓮市○○○路七十號之一房屋（登記為林仁德之妻鍾樹月所有）開設「新吉品
  餐廳」，並基於概括犯意，明知其所簽發之支票不能兌現，仍由乙○○及該冒名「
  甲○」之不詳姓名男子，或由不知情之餐廳經理丙○○，以簽發前開帳戶支票付款
  之方式，誘使不知情之李光騰、王文忠、何元宏等不特定人陷於錯誤，而為渠等裝
  璜店面、交付貨品或提供版面刊登廣告，嗣於該餐廳營業一個多月後，乙○○及該
  不詳姓名男子即帶走營業所得現金，並將店內所購置之生財器具及冷凍櫥櫃搬遷一
  空，避不見面，渠等所簽發之支票則自八十九年二月十日起陸續退票，退票支票張
  數達五十二張，總金額合計二百零六萬八千五百五十元，嗣因執票人向真實姓名為
  甲○之人追索票款，經員警深入查證後始查覺上情。
二案經被害人甲○、李光騰、王文忠訴由臺灣花蓮地方法院檢察署檢察官偵查起訴。
    理  由
壹、詐欺部分：
  一訊據被告乙○○矢口否認其有右揭犯行，並辯稱：伊僅係「新吉品餐廳」之小股
    東（出資六十萬元），該餐廳之財務係由冒稱「甲○」之人負責，伊係經由吳鶯
    有之介紹才認識「甲○」其人，伊不知其真實身分，伊是在餐廳結束營業前即已
    提前離開餐廳云云。
  二惟查：
    (一)被告與自稱「甲○」之不詳姓名成年男子共同開設「新吉品餐廳」，以簽發支
      票之方式，支付裝璜、貨品及其他營業支出，嗣於該餐廳營業一個多月後，即
      將店內所購置之生財器具及冷凍櫥櫃等搬遷一空，避不見面，渠等所簽發之支
      票則自八十九年二月十日起即大量退票等情，已經證人即裝璜工人李光騰、魚
      貨商王文忠、更生日報職員何元宏、房東林仁德等人於原審到庭明確結證屬實
      （見原審卷第二二二至二二三頁、二三七至二三八頁、二六四至二六五頁、第
      二八二至二八四頁）。
    (二)前揭由被告及假冒「甲○」之不詳姓名成年男子向臺灣中小企業銀行花蓮分行
      所申請之00000000000號甲存支票帳戶退票張數達五十二張，金額
      合計二百零六萬八千五百五十元，亦有臺灣中小企業銀行花蓮分行復函附卷可
      稽（見本院第一七五至一七六頁）。雖前開帳戶所簽發之支票，曾經兌現五十
      四張，金額亦達一百五十七萬五千二百十元（見本院卷第一七六頁），惟兌現
      支票中最大之一筆之金額為三十五萬元，其提示人竟係「甲○」本身，有臺灣
      中小企業銀行花蓮分行支票存款提示明細表之記載可稽（見本院卷第二八頁）
      ，其所兌現之支票是否確實用於支付餐廳營業之支出，已至堪滋疑。況綜合被
      告與自稱「甲○」之不詳姓名男子租用房屋開設餐廳，簽發支票支付餐廳裝璜
      及營業支出，短期經營後，即將店內生財器具及冷凍櫥櫃等搬遷一空，所簽發
      之支票嗣後大量退票之情狀綜合以觀，渠等係以短期經營餐廳，嗣後再以帶走
      資產留下債務之手法牟取利益，至為明顯，是前開帳戶有部分支票兌現之事實
      ，並不足以為被告有利之證明。
    (三)另證人丙○○（「新吉品餐廳」經理）於原審囑託臺灣臺中地方法院訊問證稱
      ：「支票是乙○○拿給我開的，他說要開給誰，我就開給誰．．．」、「．．
      ．餐廳實際是乙○○在經營，因為『甲○』沒有叫我辦事過，都是乙○○在叫
      我辦事的，乙○○說『甲○』在台北還有事業要忙。」、「支票是『甲○』拿
      給乙○○的，如果『甲○』在場，『甲○』會簽發，如果『甲○』不在，由乙
      ○○簽發，如果他們二人都不在，就交給我簽發，至於支票的用途是用來餐廳
      收支用．．．」、「乙○○我們都叫他『陳總』，至於餐廳事務除了招待客人
      有一位女性副總經理負責外，其他的事務都是乙○○負責．．．」（見原審卷
      第一○二至一○四頁），堪見被告於「新吉品餐廳」之營業係居於主導之地位
      ，被告於偵審中辯稱：伊不負責「新吉品餐廳」之財務，帳冊是「甲○」聘請
      之一名會計負責，伊不知會計姓名、地址一節，於情理顯然違背，不足採信。
    (四)又一般經營商業，均係在將本求利，故營業資本總額若干，與營業規模、經營
      之方式至有關聯，如係合夥經營商業，合夥股東之信用、人數及股東內部權利
      義務之約定，尤屬重要，此乃一般人眾所週知之事實。乃被告於偵查中稱：「
      我只知我出五十萬，其他還有幾人不知道。」、「（『甲○』出了多少錢？）
      不知道。」、「（盈虧如何分配？）我分六分之一。」、「（其他人怎麼分盈
      虧？）其他人我不知道。」、「（帳冊誰在管？）是甲○請的會計，我不知道
      會計姓名、住址。」（見第二四二○偵查卷第十二頁、第十七至十八頁）；於
      原審審理時稱：「我不知道幾股，幾個股東我也不知道。」、「．．．後來我
      投資的比例占多少，我也不知道，如何分紅我也不知道。」（見原審卷第一四
      二至一四三頁）；於本院審理中復稱：我是只占半股之小股東（每股一百二十
      萬元，半股六十萬元），被告顯然對於所謂「合夥」之人數、出資、資本總額
      及合夥損益之分配均一無所知，被告於偵查及原審稱其出資為五十萬元，於本
      院審理中復改稱其出資係六十萬元（半股），前後亦不一致，苟被告與假冒「
      甲○」之不詳姓名成年男子真意在經營餐廳賺取合法之利潤，何以如此？堪認
      被告與假冒「甲○」之不詳姓名成年男子自始即無長期經營「新吉品餐廳」之
      意思，對照渠等隨後帶走資產及留下債務及渠等所簽發支票退票金額高達二百
      餘萬元之情狀以觀，被告及「甲○」自始即係以經營餐廳為手段，向不特定人
      詐欺財物，至為明顯。
  三被告罪證明確，核其所為，係犯刑法第三百三十九條第一項之詐欺罪。被告與冒
    名「甲○」之不詳姓名成年男子間有犯意聯絡及行為分擔，皆為共同正犯。渠等
    所為多次犯行，時間緊接，所犯罪名相同，依其情節，顯係出於概括之犯意為之
    ，為連續犯，爰依刑法第五十六條之規定以一罪論，並加重其刑。原審失察，遽
    為無罪之諭知，尚有未洽，公訴人上訴意旨指摘原判決此部分為不當，為有理由
    ，本院自應予以撤銷改判。爰審酌被告犯罪後飾詞意圖卸責，未見悔意，退票總
    金額高達二百餘萬元，所生損害非輕等一切情狀，量處如主文所示之刑，以示懲
    儆。
貳、偽造有價證券及偽造文書部分：
  一公訴意旨略以：被告於不詳時地偽造甲○之身分證，並於八十八年十一月十七日
    夥同不詳姓名人，由該不詳姓名人冒充甲○，持之向臺灣中小企業銀行花蓮分行
    申請甲存支票帳戶，申領支票一百二十五張，因認被告另涉犯偽造有價證券及行
    使偽造文書罪名云云。
  二按犯罪事實應依證據認定之，無證據不得推定其犯罪事實；不能證明被告犯罪者
    ，應諭知無罪之判決，刑事訴訟法第一百五十四條、第三百零一條第一項分別定
    有明文；又認定犯罪事實，所憑之證據，其為訴訟上之證明，須於通常一般之人
    均不致於有所懷疑，而得確信其為真實之程度者，始得據之為有罪之認定，倘其
    證明尚未達到此一程度，而有合理性懷疑之存在時，即無從為有罪之認定（最高
    法院七十六年台上字第四九八六號判例參照）。
  三假冒「甲○」身分與被告共同開設「新吉品餐廳」之不詳姓名成年男子，經查確
    有其人，已經前述證人吳鶯有、丙○○、李光騰、王文忠、何元宏、林仁德等人
    於原審到庭明確結證屬實，且有該男子之照片附卷可稽，而類此在外招搖撞騙之
    詐欺犯，平日即有可能不以真實身分示人，而以不實之身分與人結交，於博取他
    人信賴後再伺機犯罪，卷內又無任何確切之證據足以證明被告明知與該不詳姓名
    成年男子之真實身分並非「甲○」，故被告不知該不詳姓名成年男子真實身分之
    可能性不能完全排除，尚不得以被告蓄意隱匿該不詳姓名成年男子之下落，即以
    臆測之詞遽認被告與該不詳姓名成年男子間有偽造有價證券及行使偽造書等犯罪
    之犯意聯絡，此外，復查無其他證據足以證明被告有此部分犯罪，自不得就此部
    分為有罪之認定，因公訴人認被告此部分行為與前揭有罪部分有牽連犯裁判上一
    罪關係，故不另為無罪之諭知。
據上論斷，應依刑事訴訟法第三百六十九條第一項前段、第三百六十四條、第二百九
十九條第一項前段，刑法二十八條、第五十六條、第三百三十九條第一項、罰金罰鍰
提高標準條例第一條前段，判決如主文。
本案經檢察官李土城到庭執行職務。
中      華      民      國    九十三    年      三      月      十      日
                                    審判長法官  謝  志  揚
                                          法官  蔣  有  木
                                          法官  何  方  興
右正本證明與原本無異。
本件被告不得上訴。
檢察官得上訴。
                        書記官  劉  妙  娘
中      華      民      國    九十三    年      三      月      十      日
